【裁判字號】    98,交訴,6
【裁判日期】    980817
【裁判案由】    交通肇事逃逸
【裁判全文】
臺灣基隆地方法院刑事判決               98年度交訴字第6號
公  訴  人  臺灣基隆地方法院檢察署檢察官
被      告  乙○○
上列被告因公共危險等案件，經檢察官提起公訴（97年度偵字第
3623號），本院判決如下：
    主  文
乙○○駕駛動力交通工具肇事，致人受傷而逃逸，處有期徒刑陸
月，如易科罰金，以新台幣壹仟元折算壹日。緩刑伍年。
    事  實
一、乙○○於民國97年7 月28日上午一時許，駕駛車號9065-LT
    自小客車搭載戊○○，沿基隆市東岸高架橋由南往北方向直
    行駛，於同日凌晨1 時15分許，自東岸高架橋下橋，行經東
    岸高架橋與愛一路交岔路口時，其本應遵守燈光號誌之指示
    行進、轉彎，而依當時情形，雖有颱風來襲，並未下雨，夜
    間有照明，道路濕潤無缺陷，視距良好無障礙物，並無不能
    注意情事，竟疏未注意及此，貿然闖越紅燈而右轉，適己○○騎乘車牌號碼AF8-467 號重型機車，沿基隆市○○路平面
    車道，由南往北方向行駛至上開路口，因而閃避不及，己○○之機車前車頭與乙○○駕駛之自用小客車右後保險桿處發
    生碰撞，致己○○人車倒地。詎乙○○明知其駕駛動力交通
    工具肇事，致己○○倒地受傷（過失傷害部份業據告訴人己○○撤回告訴，經本院以98年度交易字第59號為不受理判決
    ），竟基於肇事逃逸之犯意，未採取必要之救護措施，駕駛
    上開自用小客車沿仁一路方向逃逸，駛至仁一路與愛三路交
    叉路口之際，遇紅燈而暫停，乙○○下車往己○○倒地方向
    查看，旋即駕車駛離，嗣經己○○委託路過之不詳車輛駕駛
    人記下乙○○車牌號碼後報警處理，始循線查悉上情。
二、案經己○○訴由基隆警察局第一分局報告臺灣基隆地方法院
    檢察署檢察官偵查起訴。
    理  由
壹、程序部分：
    按被告以外之人於審判外之言詞或書面陳述，除法律有規定
    者外，不得作為證據；又被告以外之人於審判外之陳述，雖
    不符合刑事訴訟法第159 條之1 至第159 條之4 之規定，而
    經當事人於審判程序同意作為證據，法院審酌該言詞陳述或
    書面陳述作成時之情況，認為適當者，亦得為證據，而當事
    人、代理人或辯護人於法院調查證據時，知有上開不得為證
    據之情形，而未於言詞辯論終結前聲明異議者，視有前項之
    同意，刑事訴訟法第159 條第1 項及第159 條之5 分別定有
    明文。本件卷內所有證據，經本院於審判程序提示予被告並
    告以要旨，經被告表示無意見，且未聲明異議，本院審酌相
    關言詞陳述或書面陳述作成時之情況，認為適當，依前揭法
    條意旨，均得援為本案證據，應先敘明。
貳、實體部分：
一、訊據被告乙○○固不否認有於上揭時間駕駛甲○○所有車號
    9065-L T之自小客車搭載戊○○行經系爭路段，惟矢口否認
    有何肇事逃逸之犯行，辯稱：伊於上揭時、地右轉仁一路時
    ，號誌燈係綠燈，且當時是颱風天下大雨，右轉時，並無聽
    到任何聲響或見有任何機車倒地，亦未感覺汽車有何異樣，
    實在不知當時有發生肇事事故，才會逕自駛離，且右轉仁一
    路遇到紅燈暫停時，伊並沒有下車，是副駕駛座的戊○○下
    車，到駕駛座來跟我講話，戊○○說他女朋友還沒有到，他
    在那裡看他女朋友到了沒有，我跟他說我急著把車還給人家
    云云。經查：
  (一)上揭事實，業據證人即告訴人己○○於警詢時、偵查中及本
    院審理時證述歷歷。其於98年6 月15日本院審理時證稱：當
    時是我要往中正路的方向行駛，走在高速公路中正路尾端的
    高架橋平行的那條路，我要直行，我看到前方燈號是綠燈，
    我還沒過路口，就在紅綠燈附近我騎著機車，前面車身、車
    頭的擋泥板撞到被告駕駛的自小客車右側後門靠近輪胎的地
    方有碰到，然後我人車倒地，我是煞車不及才撞上去的，我
    是有煞車沒有完全煞住，往我的右側倒地，被告駕駛的自小
    客車是從高速公路高架橋突然右轉，當時他的燈號應該是紅
    燈，被告轉彎的時候沒有減速，我也沒有聽到被告的車有煞
    車的聲音，發生擦撞後，被告的車子有減速，但是沒有停下
    來，就繼續往前開，到前方的紅綠燈處，遇到紅燈停下車，
    被告的車輛當時是停在中間的車道，駕駛人從駕駛座的車門
    下車，經過車後方走到副駕駛座的門跟副駕駛座上的人講話
    ，講了約不到1 分鐘，當時都還是紅燈，之後就回到駕駛座
    開車離去，當時的燈號是綠燈。我當時倒地在紅綠燈附近的
    地方，無法站起來，後來是救護車把我抬上擔架。被告發生
    車禍減速的時候，我有看到肇事車輛的車號是9065，我有遇
    到有一個路人剛好騎摩托車經過，我拜託那位機車駕駛去記
    一下停在紅綠燈前面紅色汽車的車號，他有把車號抄在紙上
    交給我的朋友丙○○，當時丙○○已經趕到了，當時是我打
    電話給丙○○，叫丙○○來現場等語（見本院98年6 月15日
    審判筆錄第4-5 頁），而被害人己○○因本件交通事故所受
    如事實欄所示之傷害，並有長庚醫院診斷證明書1 紙在卷可
    按（見97年度偵字第3623號偵查卷第19頁）。另證人即本案
    基隆警察局第一分局承辦之警員辛○○於案發當日通知車主
    ，被告即駕駛上開自用小客車至基隆市警察局第一分局忠二
    路派出所，經證人辛○○勘查上開自用小客車，發現右後保
    險桿輪弧上方處有白色擦痕，底漆已露出等情，業經證人辛○○於本院審理時證述明確（見本院98年6 月15日審判筆錄
    第8-11頁），並有道路交通事故現場圖一紙，及證人辛○○
    於案發當日拍攝之被告所駕駛上開自用小客車照片12張在卷
    可佐（見同上偵查卷第20-22 、26頁），依照卷附警員辛○○於案發現場拍攝證人己○○之機車照片，機車前車頭擋泥
    板處有摩擦、毀損之情形，顯見上開兩車之車損部位，與證
    人己○○所述兩車碰撞處相符，被告復自承伊於案發當時確
    有駕駛上開自用小客車行經前揭路段，堪信證人己○○所述
    與事實相符，應可採信。參以證人即搭乘被告駕駛上開自小
    客車之戊○○於警詢證述：「（問：乙○○駕駛車號車號90
    65-LT 於何時、何地發生車禍？與何人發生車禍？）大約97
    年7 月28日1 時至2 時左右，我不太清楚。大概是地點在愛
    一路東岸高架橋下交流道右轉時。我知道是一輛機車，我沒
    有看清楚是何人駕駛。」、「（當時乙○○駕駛車號9065
    ，發生車禍時有無逃逸？）當時我們從東岸交流道下右轉，
    我與駕駛乙○○均不確定有無發生擦撞‧‧‧」（見同上偵
    查卷第17頁）等語，顯見被告東岸交流道右轉至仁一路與愛
    三路交叉路口之際確實已經知悉與其駕駛之自小客車與告訴
    人騎乘之機車發生擦撞。從而被告於上揭時、地駕駛前揭自
    用小客車右轉，致騎乘上開機車之告訴人己○○閃避不及而
    人車倒地，受有前揭傷害，而被告未留在現場協助救助，反
    逕自駛離之事實足堪認定。
  (二)至被告辯稱：伊於上揭時、地右轉時，當時雨太大並沒有聽
    到擦撞的聲音，並未見有任何機車倒地，亦未感覺汽車有何
    異樣，實在不知當時有發生肇事事故，才會逕自駛離云云。
    然告訴人於98年8 月3 日本院審理時證稱：於前開時、地因
    被告紅燈右轉行為，致其閃避不及而人車倒地之際，我機車
    擦撞紅色小客車時有聲音，我機車倒地的聲音更大聲等語（
    見本院98年8 月3 日審判筆錄第9 頁）。而被告於審理時稱
    ：我綠燈時才轉過去，他還離我很遠，我真的不知道他有撞
    到我等語，足認被告案發當時確有看到告訴人己○○駕駛之
    摩托車，堪認被告於告訴人摔車倒地時，已然察知有上開肇
    事之情甚明。且案發當時係凌晨，證人戊○○於本院審理時
    證稱：當時都沒有車，只有我們這輛車等語（見本院98年8
    月3 日審判筆錄第7 頁），可見路上人車稀少，只要稍有聲
    響一般人均可聽見，更何況係摩托車因擦撞而倒地之聲響之
    大，被告及證人戊○○均稱並未聽見，顯與常情有違，而屬
    事後推諉卸責之詞。從而其前揭所辯，顯係空言飾卸之詞，
    不足採信。
  (三)又被告於本院審理時另辯稱：案發當時因颱風來襲下大雨，
    伊並未察覺有何肇事之情，證人戊○○到庭亦證稱：當天下
    蠻大的雨，風也很大，我下車沒有拿傘，衣服也濕云云。惟
    查證人己○○、辛○○、丁○○、丙○○均於審理時證稱：
    當時沒有下雨等語，參以案發地點自同日凌晨0 時起至同日
    凌晨1 時止之降雨量為0 ，自同日凌晨1 時起至同日凌晨2
    時止之降雨量為2 毫米以下，此有中央氣象局全球資訊網防
    災颱風資料庫網頁區域雨量圖2 份及雅虎奇摩網站地圖1 份
    附卷可參（均附本院卷），另被告於審理時表示：我綠燈時
    才轉過去，他還離我很遠，我真的不知道他有撞到我，亦見
    被告於右轉時確有看見證人己○○之機車，顯見被告辯稱：
    因雨勢很大，以致伊沒有聽到擦撞生乙節不實，堪認被告闖
    越紅燈右轉時，確有看到證人己○○之機車，被告明知兩車
    發生碰撞，證人己○○因此倒地，仍駕車逃逸。是被告上開
    辯解亦屬飾卸之詞，不足採信。
  (四)再者，被告雖辯稱：伊駛至仁一路與愛三路口暫停，係因坐
    在副駕駛座之戊○○，要下車查看女友是否已到該處，戊○○再走到駕駛座向伊表示女友還未到云云。然被告於警詢時
    卻供稱：伊當時下車是要查看相約之友人是否到場，沒有注
    意有機車騎士跌倒受傷之情形云云，則被告就案發後其本人
    有無下車乙節前後供述歧異不同，被告於本院審理時又改稱
    係證人戊○○下車，前後供述又不一，均難採信。另證人戊○○於審理時證稱：我有下車看，我從副駕駛座下車看，沒
    有走到其他的車門等語，證人戊○○之證述與被告警詢、偵
    訊時所述並不相同，益足以證明被告乙○○上述辯解不足採
    信。且依被告所言，若證人戊○○下車後未見其友人，上車
    後告知被告此事即可，為何還需繞至駕駛座告知被告，且當
    天依照被告及證人戊○○所言因颱風來襲下大雨，戊○○怎
    會大費周章繞到駕駛座告知被告其女朋友尚未到，凡此均顯
    與常情有違，是證人戊○○證述，係伊下車之證詞，顯係故
    意混淆事實，使人覺得告訴人之指訴不足採，由此更足以證
    明被告及戊○○上開所辯，均屬不實。
  (五)證人戊○○雖於警詢時證稱：其搭乘被告乙○○駕駛之自小
    客車車行至仁一路與愛三路交岔路口時，其下車查看相約之
    女友是否已在東岸停車場等待，其等不到女友就上車等語。
    惟查證人戊○○於審理時證稱：案發當時被告駕駛之自用小
    客車係是停在第一個車道（就是最左側的車道，不是靠近東
    岸停車場的車道）；而被告稱應該是停在現場圖從左邊算起
    第2 個車道；告訴人於本院審理時證稱：停車的位置是停在
    偵查卷26頁平面圖左邊算第三個車道。依照被告及證人戊○○稱當時是要去愛三路上之郵局接戊○○之女朋友，而該郵
    局係位於被告下高速公路右轉後的第一個紅綠燈處，被告理
    應將車輛停靠接近右邊近郵局處（靠近東岸停車場），因為
    證人戊○○既然與其女友相約在仁一路與愛三路路口，此情
    亦為被告所知悉，則被告駕駛上開自小客車駕駛上開自用小
    客車自東岸高架橋下橋右轉，直接將車駕駛至約定地點靠路
    邊與相約之友人見面即可，何須被告駕駛自小客車駛至仁一
    路與愛三路交叉路口之際，遇紅燈而暫停之際，大費周章下
    車察看，顯見被告乙○○下車係察看告訴人己○○倒地之情
    形，是被告所辯，證人戊○○之證詞，均與常情有違，均不
    足採，證人上開證述顯係迴護被告，尚不足為被告有利認定
    之依據。
  (六)綜上所述，被告明知駕駛自小客車違規紅燈右轉，而與證人
    己○○騎乘機車發生交通事故，及致告訴人受傷之情事，理
    應立即採取救護或其他必要措施，並通知警察機關處理，不
    得駛離現場，然被告未循此途徑，逕行駕車離去，其有駕駛
    動力交通工具肇事致人受傷而逃逸之故意及行為，堪以認定
    。是被告所辯，無非卸責之詞，不足採信，本案事證明確，
    被告肇事逃逸之犯行，應予論科。
三、核被告所為，係犯刑法第185 條之4 之肇事逃逸罪。爰審酌
    被告發生車禍事故後，不顧被害人傷勢即擅自逃離現場，且
    迄今仍飾詞否認犯行，未見悔意，原不宜輕縱，惟念其犯罪
    後與告訴人就過失傷害部份和解，告訴人亦表示願意撤回過
    失傷害之告訴，不再追究，暨告訴人受傷情節非重，被告犯
    行尚無使告訴人立即陷於生命危險等一切情狀，爰量處如主
    文所示之刑，並諭知易科罰金之折算標準。又查被告前未曾
    受有期徒刑以上刑之宣告，有台灣基隆地方法院檢察署前科
    資料個案查詢表一紙附卷可稽，其犯罪後已與告訴人和解，
    本院認其經此教訓後，當知警惕，應無再犯之虞，因認其所
    宣告之刑，以暫不執行為適當，並依74條第1 項第1 款併宣
    告緩刑5 年，以勵來茲而啟自新。
據上論斷，應依刑事訴訟法第299 條第1 項前段，刑法第185 條
之4 、第41條第1 項、第74條第1 項第1 款，判決如主文。
本案經檢察官庚○○到庭執行職務。
中    華    民    國    98    年    8     月    17    日
                  交通法庭審判長法    官  鄭景文
                                法    官  陳姵君
                                法    官  黃永定
以上正本證明與原本無異。
如不服本判決應於收受送達後10日內向本院提出上訴書狀，並應
敘述具體理由；其未敘述上訴理由者，應於上訴期間屆滿後20日
內向本院補提理由書（均須按他造當事人之人數附繕本）「切勿
逕送上級法院」。
中    華    民    國    98    年    8     月    17    日
                            書 記 官  劉珍珍
附錄論罪科刑依據之法條：
刑法第185 條之4
駕駛動力交通工具肇事，致人死傷而逃逸者，處6 月以上5 年以
下有期徒刑。


司法院資訊處製作；財團法人民間司法改革基金會備份。
